【裁判字號】    95,訴,7560
【裁判日期】    951012
【裁判案由】    執行異議之訴
【裁判全文】
臺灣臺北地方法院民事判決              95年度訴字第7560號
原      告  甲○○
                        號1樓.
被      告  乙○○○
                        號
訴訟代理人  蔡明和律師
上列當事人間執行異議之訴事件，本院於民國95年9月26日言詞
辯論終結，判決如下：
    主      文
原告之訴駁回。
訴訟費用由原告負擔。
    事實及理由
一、按執行法院非必為作成執行名義之法院，債務人異議之訴主
    要為排除執行名義之執行力，並撤銷已為之執行程序，則受
    託執行法院為實際實施執行程序之法院，對於債務人異議之
    訴自有管轄權。查本件本院為兩造間強制執行事件之受託法
    院，本院應有管轄權，合先敘明。
二、原告聲明：本院95年度執助字第2589號清償債務強制執行事
    件，對原告所有薪資債權之強制執行程序應予撤銷；臺灣士
    林地方法院95年度執助勇字第1420號清償債務強制執行事件
    ，對原告所有存款債權之強制執行程序應予撤銷。並陳述：
    （一）訴外人曾惟炎係原告之父親，已於民國95年5月9日去
          世，與被告間因確認房屋所有權存在事件涉訟，於95
          年3月15日在臺灣苗栗地方法院民事庭成立和解，於
          和解成立內容（下稱系爭和解筆錄）第2項約定，原
          告與曾惟炎應連帶給付被告（新臺幣）800,000元，
          給付方式如下：
          １、原告與曾惟炎應於95年4月15日前，以苗栗縣後
              龍大山腳段000-0000地號土地向金融機構辦理貸
              款，就貸款所得金額匯入被告指定之金融帳戶。
          ２、所餘款項原告及曾惟炎應連帶自95年4月15日起
              ，按月於每月15日前給付5,000元，並匯入被告
              所指定之金融帳戶，至全部清償完畢為止。如有
              一期未給付視為全部到期。
          ３、若曾惟炎及原告未於95年4月15日前辦理貸款並
              匯入被告所指定的帳戶，亦視為全部到期，曾惟
              炎及原告應連帶一次給付。
    （二）原告於成立和解後，即委託該案訴訟代理人魏早炳律
          師分別向後龍鎮農會、農民銀行苗栗分行及台灣土地
          銀行苗栗分行洽詢依和解筆錄之約定以後龍鎮○○○
          段000-0000地號土地為抵押擔保向各該金融機構辦理
          抵押貸款之可能性及其可貸之最高金額，詎各該銀行
          、農會均以上開土地面積既小，且地上尚有未辦建物
          總登記，又係土地所有權人與第三人所共同原始建築
          ，無法一併辦理抵押權設定登記之廠房而表示不可能
          核貸，嗣再經原告約同被告攜帶土地所有權狀於95年
          3月20日在後龍鎮農會會合，一起向該農會洽辦以上
          開土地辦理抵押貸款之可能性及其可貸之最高金額，
          仍為農會所拒，而被告又表示無暇且無意再陪同原告
          前往其他銀行或信用合作社等金融機構洽詢而無結果
          ，迨3月30日，原告一友人在原告一再情商之下願意
          最高貸與100,000元，以解決原告之困境，原告乃委
          託魏早炳律師以95年3月31日建炳字第0323101號通知
          被告於4月10日前提出坐落後龍鎮○○○段第000-000
          0地號土地所有權狀及匯款帳戶，以便依系爭和解筆
          錄第2項第(一)、(二)款之約定匯款予被告，另被告如能
          找到願接受以上揭000-0000地號土地為抵押擔保而貸
          予金額超過100,000元以上之金融機構，請於4月10日
          以前通知魏早炳律師，以便轉知原告會同辦理申貸手
          續，並將貸得之款悉數匯撥予被告，否則，原告將依
          系爭和解筆錄之約定，於4月15日前，依約將以上揭
          土地貸得之100,000元匯交被告所設帳戶。並將該函
          副知臺灣苗栗地方法院民事庭承辦之和股。詎被告於
          收到上開催告函件後竟置之不理，原告無奈，只得於
          95年4月14日將所貸得之100,000元向臺灣苗栗地方法
          院提存所辦理提存予被告，並自95年5月15日開始按
          月給付5,000元予被告，足見原告業已依據系爭和解
          筆錄所載之付款條件付款予被告，灼然甚明，自無所
          謂「視為全部到期」之情事。
    （三）詎被告明知原告業已依和解條件付款，竟妄肆主張原
          告未於95年4月15日給付5,000元，依系爭和解筆錄第
          2款第(二)款之約定應視為全部到期，而持系爭和解筆
          錄聲請強制執行，並經本院以95年度執助字第2589號
          清償債務強制執行事件將原告之薪資債權及經臺灣士
          林地方法院以95年度執助勇字第1420號強制執行事件
          將原告之存款債權予以執行扣押在卷。
    （四）依系爭和解筆錄記載，所謂自95年4月15日起，按月
          於每月15日前給付5,000元之真意，即係指從95年4月
          15日起算，按月在每一個月的15日前再給付5,000元
          ，並非如被告所主張，除了應在4月15日前將辦理貸
          款所得之款匯給被告以外，又在4月15日的同一天另
          外又要匯給被告5,000元，執行法院未予詳究，遽憑
          被告之聲請即認定本件債務有應視為全部到期之情形
          而進行執行程序，並以800,000元之債權金額扣押原
          告之薪資債權及存款債權，自屬違誤不當，爰依強制
          執行法第14條之規定，提起本件異議之訴等語。
三、被告聲明：原告之訴駁回。並陳述：原告雖有辦理提存，但
    提存書上載明受取人是被告，而且須要提存人之同意書，另
    依照系爭和解筆錄第2點第2項記載，應該要從4月15日起算
    ，被告未收到錢是因為本件程序原告異議中，原告並未依照
    和解條件履行，視為全部債務到期，況本件薪資部分執行程
    序已經終結，原告起訴亦不符債務人異議之訴之要件。
四、兩造不爭執之事項：
    （一）兩造於95年3月15日在臺灣苗栗地方法院民事庭成立
          和解。
    （二）原告於95年4月15日前未以苗栗縣後龍大山腳段000-0
          000地號土地向金融機構貸得款項。
    （三）原告於95年4月14日提存100,000元於臺灣苗栗地方法
          院。
    （四）原告於95年5月15日郵寄5,000元予被告，惟遭被告拒
          收。
    （五）被告持系爭和解筆錄為執行名義，向臺灣苗栗地方法
          院聲請強制執行原告之財產，並經本院及臺灣士林地
          方法院分別強制執行原告對第三人之薪資債權及存款
          債權。
五、得心證之理由：
    原告主張與被告於臺灣苗栗地方法院成立和解，原告於95年
    4月14日將100,000元提存於臺灣苗栗地方法院，並於95年5
    月15日郵寄5,000元予被告等情，業據原告提出系爭和解筆
    錄、律師函、掛號函件執據、提存書、國庫存款收款書、郵
    政國內匯款執據、信封封面、郵政匯票為證（見本院卷第11
    頁至第18頁、第45頁至第50頁），並為被告所不爭執，堪信
    為真正。惟原告另主張其已依系爭和解筆錄內容履行一節，
    則為被告所否認，並以前揭情詞置辯，是故，本件本院應審
    究核為：原告是否因強制執行程序終結而不得提起債務人異
    議之訴？原告有無依系爭和解筆錄內容履行？經查：
    （一）原告是否因強制執行程序終結而不得提起債務人異議
          之訴？
      １、按89年2月2日新修正之強制執行法所增訂之第115條
          之1第2項固規定「前項債務人於扣押後應受及增加之
          給付，執行法院得以命令移轉於債權人」，惟執行法
          院所發之移轉命令，仍須待將來薪資債權發生時，始
          生債權移轉之效力。又將來之薪金請求權，可能因債
          務人之離職，或職務變動，或調整薪津，而影響其存
          在或範圍，故執行法院如已就此種債權發移轉命令，
          在該債權未確定受清償前，執行程序尚不能謂已終結
          （最高法院63年度第3次民庭庭推總會決議（六）、
          最高法院92年度抗字第2988號判決可資參照）。
      ２、查原告提起本件債務人異議之訴主張撤銷之強制執行
          程序包含本院95年度執助字第2589號及臺灣士林地方
          法院95年度執助字第1420號等強制執行程序，經本院
          依職權調閱上開卷宗得知，本院95年度執助字第2589
          號強制執行事件，係囑託法院臺灣苗栗地方法院囑託
          本院強制執行原告對第三人台灣鐵路管理局松山站之
          薪資債權，而臺灣士林地方法院95年度執助字第1420
          號強制執行事件，係囑託法院臺灣苗栗地方法院囑託
          該院強制執行原告對第三人中華郵政股份有限公司南
          港港三郵局之存款債權，有上開二卷宗可參。又在上
          開二執行程序中，本院於95年7月13日雖核發移轉命
          令，而臺灣士林地方法院亦以第三人中華郵政股份有
          限公司南港港三郵局對扣押命令聲明異議，執行無著
          ，函覆囑託法院臺灣苗栗地方法院該受託執行程序終
          結，惟如前述，在被告之債權未確定全部受清償前，
          尚難謂強制執行程序已終結，原告自得提起債務人異
          議之訴，核先敘明。
    （二）原告有無依系爭和解筆錄內容履行？
      １、查系爭和解筆錄內容第2項記載原告與曾惟炎應連帶
          給付被告800,000元，給付方式為原告與曾惟炎應於9
          5年4月15日前，以苗栗縣後龍大山腳段000-0000地號
          土地向金融機構辦理貸款，就貸款所得金額匯入被告
          指定之金融帳戶。所餘款項原告及曾惟炎應連帶自95
          年4月15日起，按月於每月15日前給付5,000元，並匯
          入被告所指定之金融帳戶，至全部清償完畢為止。如
          有一期未給付或曾惟炎及原告未於95年4月15日前以
          前開土地向金融機構辦理貸款並匯入被告所指定的帳
          戶，視為全部到期，曾惟炎及原告應連帶一次給付80
          0,000元，有系爭和解筆錄可參。
      ２、原告自承於95年4月15日前，並未以苗栗縣後龍大山
          腳段000-0000地號土地向金融機構貸得款項，則原告
          顯未依系爭和解筆錄內容履行，自不待言。雖原告主
          張未以前開土地向金融機構貸得款項係因多家農會、
          銀行不予貸款緣故，然查，原告與被告成立和解斯時
          ，就和解條件是否能履行，當已經過審慎考量，換言
          之，原告就每月給付5,000元及可以前開土地向金融
          機構貸得款項，應已斟酌、評估自身經濟負擔、能力
          及前開土地客觀條件，認該和解條件可以履行，始同
          意與被告成立前揭訴訟上之和解，且由該和解內容復
          約定若原告未以前開土地向金融機構貸得款項時，原
          告願1次給付800,000元可知，原告於前揭訴訟上和解
          成立時，就前開土地因金融機構不願貸款緣故而無法
          貸得款項之情形，亦有預見並願承擔無法履行時應1
          次給付800,000元之不利益，則原告以銀行、農會不
          願貸款為由，主張向他人借得100,000元已履行系爭
          和解內容云云，顯不足採。
      ３、又系爭和解筆錄記載原告應自95年4月15日起，按月
          於每月15日前給付5,000元，觀之該記載文義，既非
          明白指定係每月15日給付5,000元，亦非自94年5月15
          日起算期間，足見系爭和解筆錄雙方真意，應係自95
          年4月15日起至95年5月14日止1個月期間內任1日，原
          告應給付5,000元予被告，方符該和解內容按期給付
          之約定。是故，原告於95年5月15日始給付第1期款5,
          000元，應認原告並未按期給付，全部債務應視為到
          期。
    （三）綜上所述，原告並未依系爭和解筆錄內容履行每月給
          付5,000元及以苗栗縣後龍大山腳段000-0000地號土
          地向金融機構貸得款項之義務，則依系爭和解筆錄記
          載，全部債務視為到期，原告應一次給付800,000元
          。是故，被告以原告未履行和解內容為由，持系爭和
          解筆錄為執行名義，向臺灣苗栗地方法院聲請強制執
          行原告之薪資債權、存款債權，經臺灣苗栗地方法院
          囑託本院及臺灣士林地方法院強制執行，於法並無不
          合，原告猶執前詞，提起本件訴訟，請求撤銷本院95
          年度執助字第2589號薪資債權強制執行程序及臺灣士
          林地方法院95年度執助勇字第1420號存款債權強制執
          行程序，均屬無據，應予駁回。
六、本件事證已臻明確，兩造其餘攻防，核與判決結果不生影響
    ，爰不一一引用，併此敘明。
七、據上論結：原告之訴為無理由，依民事訴訟法第78條，判決
    如主文。
中    華    民    國    95    年    10    月    12    日
                  民事第三庭    法  官  鄭佾瑩
以上正本係照原本作成
如對本判決上訴，須於判決送達後20日內向本院提出上訴狀
中    華    民    國    95    年    10    月    12    日
                                書記官  方美雲


司法院資訊處製作；財團法人民間司法改革基金會備份。
